臺灣高雄地方法院刑事判決　　　　　　　 96年度易字第291號
公　訴　人　臺灣高雄地方法院檢察署檢察官
被　　　告　甲○○
上列被告因詐欺案件，經檢察官提起公訴（95年度偵字第24557
號），本院判決如下：
    主  文
甲○○幫助犯詐欺取財罪，處有期徒刑肆月，如易科罰金，以銀
元佰元即新台幣玖佰元折算壹日。
    事  實
一、甲○○於民國94年間某日，因經濟狀況不佳缺錢花用，適見
    報紙分類廣告欄上刊登收購行動電話號碼之廣告，得知可藉
    由提供其行動電話號碼以換取現金花用，而依其社會經驗，
    可預見若將其行動電話號碼提供他人使用，可能幫助詐騙集
    團對不特定之人為詐欺取財，致被害人與警方追查困難，竟
    仍容認所提供之行動電話號碼可能被犯罪集團用以詐欺取財
    結果之發生，而基於幫助詐欺集團實施詐欺行為之犯意，於
    閱報後依上開廣告上所載之電話與對方聯絡後，約定以新臺
    幣（下同）500 元之代價，於同年10月6 日與真實姓名、年
    籍不詳綽號「阿嘉」之詐欺集團成員，在高雄市○○○路與
    七賢路口碰面，旋由「阿嘉」帶領甲○○前往位於高雄市前
    金區○○○路212 號臺灣大哥大門市辦理行動電話門號，甲
    ○○即將其申請之行動電話門號0000000000號販賣予「阿嘉
    」，「阿嘉」並當場交付500 元予甲○○。而「阿嘉」所屬
    詐欺集團之成員取得上開行動電話號碼後，乃意圖為自己不
    法之所有，基於詐欺取財之犯意，於同年11月7 日9 時許，
    利用上開行動電話號碼聯絡乙○○，佯稱係乙○○小姑之男
    朋友綽號「小郭」，並表示急需現金2 萬元解決困難，又於
    同日11時許表示急需現金3 萬元，致乙○○陷於錯誤，分別
    依該詐騙集團成員指示匯款2 萬元及3 萬元至林蔡金玉（另
    由臺灣屏東地方法院檢察署檢察官聲請簡易判決處刑）所有
    之臺灣中小企業銀行屏東分行帳號00000000號帳戶內。嗣乙
    ○○驚覺有異，報警處理，為警循線查獲上情。
二、案經屏東縣警察局移送臺灣屏東地方法院檢察署檢察官呈請
    臺灣高等法院高雄分院檢察署令轉臺灣高雄地方法院檢察署
    檢察官偵查起訴。
    理  由
壹、程序方面（證據能力之審酌）
    本件證人即被害人乙○○於警詢中之陳述，為被告以外之人
    於審判外之言詞陳述，而卷附被害人乙○○所出具之存款憑
    條、林蔡金玉前開帳戶之開戶資料及存款交易明細查詢單、
    0000000000號行動電話門號之申設人資料等，則均係被告以
    外之人於審判外之書面陳述，而公訴人及被告，就上開言詞
    及書面陳述，均未於本院審理過程中聲明異議，本院並審酌
    前開言詞及書面陳述作成時之情況均屬正常，而無何違法取
    證之情事，且與本案相關之待證事實具有關連性，認適當作
    為證據，依刑事訴訟法第159 條之5 第1 項、第2 項之規定
    ，認上開事證均應具有證據能力。
貳、實體方面
一、訊據被告甲○○固坦承有於前揭時地申辦上開行動電話門號
    ，並以500 元之代價，將上開行動電話門號提供予年籍姓名
    不詳綽號「阿嘉」之成年男子等事實，惟否認有何幫助詐欺
    犯行，辯稱：伊因當時經濟狀況不好，看報紙得知有人在收
    購易付卡，所以便以500 元之代價賣給一個叫「阿嘉」的人
    ，伊有詢問用途，「阿嘉」說在開通訊行，如果有人買手機
    的話就會贈送號碼，伊不知道那是詐騙集團，當時與「阿嘉
    」約在高雄市○○○路與七賢路交岔路口，「阿嘉」帶伊去
    中華三路的通訊行辦理易付卡，當場伊沒有付任何費用，「
    阿嘉」交給伊500 元，沒有想到「阿嘉」會拿去騙人云云。
    經查：
  (一)上開行動電話門號係被告甲○○本人所申請，且係以500 元
    之代價提供予姓名年籍不詳綽號「阿嘉」之成年男子一節，
    業經被告供認不諱，並有臺灣大哥大0000000000號行動電話
    門號申設人資料1 紙在卷可稽（見本院卷第31頁），堪認屬
    實，又前揭被害人乙○○遭詐騙，於94年11月7 日分別2 次
    匯款2 萬、3 萬元至林蔡金玉所有之上開帳戶，隨即遭犯罪
    集團成員於同日提領一空之情節，業據被害人於警詢時指述
    綦詳，復有前揭存款交易明細查詢單1 紙附卷可憑，故亦堪
    認與事實相符。
  (二)被告雖以前開情詞置辯，惟查，被告於本院審理中業供承其
    知悉一般電信業者係辦門號送手機等語（見本院卷第46頁）
    ，又依被告於本院之供詞，可知借用行動電話門號之人對於
    為何需蒐購門號之理由僅搪稱係因開設手機店，作為買手機
    者贈送門號之用，然衡諸常情，一般人申辦行動電話門號使
    用並非難事，且無需支付任何費用，並未因人而異，如非供
    作不法使用，應無不以自己名義申辦、使用之必要，且行動
    電話業者常以將手機便宜出售，以吸引用戶申辦新門號，況
    邇來詐欺取財之犯罪類型層出不窮，該等犯罪多係利用他人
    之行動電話門號、帳戶為被害人匯款使用以躲避警方追查，
    並迭經媒體廣為披載、報導，此應為常人本於一般認知能力
    所能知悉，而被告為智識成熟且受過教育之成年人，對此當
    無不知之理，其聽聞「阿嘉」之前開說詞豈可能不起疑心；
    又縱「阿嘉」蒐購被告之門號係作為購買手機者贈送門號之
    用，然手機業者應可自行申辦門號再移轉予客戶，或以客戶
    名義直接申辦即可，當無在申辦門號無任何條件限制及費用
    之下，仍不惜鉅資，刊登廣告並以500 元之代價購買他人門
    號之必要，被告明知此理，竟仍提供自己之上開門號供他人
    使用，是其前開所辯是否可信殊非無疑。再參諸被告於本院
    審理中供稱：伊經由報紙得知有人在蒐購門號後，將所申辦
    之門號交付予「阿嘉」之人，「阿嘉」係男性、28至30歲間
    之人等語（見本院卷第45、46頁），可見被告與「阿嘉」並
    非熟識，且對其住處、姓名、年籍均一無所知，倘「阿嘉」
    持該門號任意撥打電話，嗣後所生龐大之電話費用被告該如
    何向「阿嘉」追討，而被告就此竟於本院審理中辯以：頂多
    只是呆帳而已云云，然被告僅為區區500 元之報酬，卻甘冒
    負擔龐大電話費債務之風險，亦顯與常情不符，益證被告前
    開辯詞要無可信。是被告就其交付上開門號予他人，有可能
    遭該人提供詐欺集團作為詐欺取財之用，並藉以掩飾其詐欺
    犯行不易遭人查緝等情，顯應有預見之可能，竟仍出售上開
    門號予他人，被告自有幫助該詐欺集團詐欺取財之犯意甚明
    。
  (三)綜上所述，本件事證明確，被告幫助詐欺取財之犯行，應堪
    認定。
二、論罪科刑
  (一)被告行為後，如附表所示之相關法律均業經變更，並俱於95
    年7 月1 日施行，玆經整體比較結果（除易科罰金部分之規
    定外），裁判時法並未較為有利，從而依刑法第2 條第1 項
    規定，自應適用被告行為時法甚明（刑法第339 條第1 項詐
    欺取財罪法定刑為「5 年以下有期徒刑、拘役或科或併科1
    千元以下罰金」，修正前後法定刑並未變更，該條文自無比
    較新舊法之問題；又有關易刑處分部分之規定，並無整體比
    較適用之問題，縱為割裂適用，亦與最高法院95年度第8 次
    刑庭決議不相違背，此有臺灣高等法院暨所屬法院95年12月
    13日法律座談會第2 、3 、6 號提案可資參照）。
  (二)按刑法上之幫助犯，係對於犯罪與正犯有共同之認識，而以
    幫助之意思，對於正犯資以助力，而未參與實施犯罪之行為
    者而言（最高法院75年度台上字第1509號、88年度台上字第
    1270號判決意旨參照）；是以，如未參與實行犯罪構成要件
    之行為，且係出於幫助之意思提供助力，即屬幫助犯，而非
    共同正犯。取得、持用上開門號之人，基於意圖為自己不法
    所有之犯意，以該門號與被害人乙○○聯絡，並以上揭詐騙
    手段向被害人詐財，致使被害人因陷於錯誤而匯款入林蔡金
    玉之上開帳戶，該取得、持用上開門號之人應依刑法第339
    條第1 項之詐欺取財罪論處。惟被告單純提供上開門號予他
    人使用之行為，並不能逕與向被害人施以欺罔之詐術行為等
    視，且亦無證據證明被告有參與詐欺取財犯行之構成要件行
    為，是被告所為僅係對於他人遂行之詐欺取財犯行，資以助
    力，核其所為，係犯刑法第339 條第1 項、刑法第30條第1
    項前段（僅文字之修正，無新舊法比較之問題）之詐欺取財
    罪幫助犯，爰依刑法第30條第2 項之規定，減輕其刑。爰審
    酌被告提供行動電話門號供詐欺犯罪者方便行騙財物，不僅
    造成執法機關難以查緝犯罪行為人，嚴重危害社會治安，助
    長社會犯罪風氣，更造成被害人求償上之困難，且其事後猶
    狡飾犯行，未見悔意，犯後態度不佳，兼衡被告因本件犯罪
    所獲之利益、犯罪之動機等一切情狀，量處如主文所示之刑
    ，並依修正前刑法第41條第1 項前段諭知易科罰金之折算標
    準，以資懲儆，本院審酌上情，認以量處如主文所示之刑為
    適當，公訴人求處有期徒刑3 月略嫌過輕，附此敘明。
據上論斷，應依刑事訴訟法第299 條第1 項前段，刑法第2 條第
1 項前段、第30條、第339 條第1 項、修正前第41條第1 項前段
，刑法施行法第1 條之1 ，修正前罰金罰鍰提高標準條例第2 條
，判決如主文。
本案經檢察官丙○○到庭執行職務。
中　　華　　民　　國　　96　　年　　6 　　月　　13　　日
                  刑事第十庭  審判長法  官  陳玉聰
                                    法  官  莊珮吟
                                    法  官  鄭凱文
以上正本證明與原本無異。
如不服本判決，應於收受送達後10日內向本院提出上訴書狀。
中　　華　　民　　國　　96　　年　　6 　　月　　13　　日
　　　　　　　　　　　　　　　　　  書記官  林慧芬
附錄本判決論罪科刑之法條：
《刑法第30條》
幫助他人實行犯罪行為者，為幫助犯。雖他人不知幫助之情者，
亦同。
幫助犯之處罰，得按正犯之刑減輕之。
《刑法第339條》
意圖為自己或第三人不法之所有，以詐術使人將本人或第三人之
物交付者，處5 年以下有期徒刑、拘役或科或併科1 千元以下罰
金。
以前項方法得財產上不法之利益或使第三人得之者，亦同。
前二項之未遂犯罰之。
┌───────────────────────────────────────────────┐
│附表：                                                                                        │
├──────┬─────────────┬─────────────┬───────┬────┤
│相關變更條文│行為時法（下稱舊法）之內容│裁判時法（下稱新法）之內容│比  較  理  由│備    註│
├──────┼─────────────┼─────────────┼───────┼────┤
│刑法第33條第│罰金：（銀元）1 元以上。  │罰金：新臺幣1000元以上…。│罰金刑之下限，│舊法有利│
│5 款：罰金刑│                          │                          │由銀元10元（亦│        │
│下限變更    │                          │                          │經提高）即新臺│        │
│            │                          │                          │幣30元，提高為│        │
│            │                          │                          │新臺幣1000元  │        │
├──────┼─────────────┼─────────────┼───────┼────┤
│【易科罰金折│犯最重本刑為5 年以下有期徒│犯最重本刑為5 年以下有期徒│易科罰金折算標│舊法有利│
│算標準變更】│刑以下之刑之罪，而受6 個月│刑以下之刑之罪，而受6 個月│準由銀元300 元│        │
│修正前刑法第│以下有期徒刑或拘役之宣告…│以下有期徒刑或拘役之宣告者│即新臺幣900 元│        │
│41條第1 項前│得以（銀元，下同）1 元以上│，得以新臺幣1000元、2000元│，提高為以新臺│        │
│段、修正前罰│3 元以下折算1 日，易科罰金│或3000元折算1 日，易科罰金│幣1000元、2000│        │
│金罰鍰提高標│。依刑法第41條易科罰金…就│。                        │元或3000元折算│        │
│準條例第2 條│其原定數額提高為100 倍折算│                          │1日           │        │
│→現行刑法第│1 日；法律所定罰金數額未依│                          │              │        │
│41條第1 項前│本條例提高倍數，或其處罰法│                          │              │        │
│段          │條無罰金刑之規定者，亦同。│                          │              │        │
╠═══╤══╪═════════════╧═════════════╧═══════╪════╡
║本案論│舊法│詐欺罪                                                                │刑度並未│
║罪科刑│    │5 年以下有期徒刑、拘役或銀元10000 元即新臺幣3萬元以下、銀元10元即新   │修正，無│
║法條  │    │臺幣30元以上罰金                                                      │新舊法比│
║      ├──┼───────────────────────────────────┤較問題  │
║      │新法│5 年以下有期徒刑、拘役或新臺幣3 萬元以下、新臺幣1000元以上罰金        │        │
╚═══╧══╧═══════════════════════════════════╧════╛
